【裁判字號】    89,上訴,519
【裁判日期】    890317
【裁判案由】    違反槍砲彈藥刀械管制條例
【裁判全文】
臺灣高等法院刑事判決                            八十九年度上訴字第五一九號
    上訴人
    即被告  甲 ○ ○
右列上訴人因違反槍砲彈藥刀械管制條例案件，不服台灣板橋地方法院八十八年度訴
字第一八一三號，中華民國八十八年十二月二十一日第一審判決（起訴案號：台灣板
橋地方法院檢察署八十八年度偵字第一二六０九號）提起上訴，本院判決如左：
    主    文
上訴駁回。
    事    實
一、甲○○曾於民國（下同）八十四年間，因違反麻醉藥品管理條例案件，經臺灣臺
    北地方法院判處有期徒刑四月、緩刑三年確定（尚不構成累犯）；又於八十八年
    間，因傷害案件，經台灣台北地方法院判處四十日確定，仍不知悔改，復於八十
    八年五月十四日晚上十一時許，在其臺北縣中和市○○街八十九巷二十五弄九號
    租住處，未經許可，受綽號「阿國」之不詳姓名成年男子（約三十歲）之委託，
    代「阿國」保管所交付具有殺傷力之改造玩具手槍一枝（槍枝管制編號為000
    0000000號，附雷射瞄準器一個）、由玩具金屬彈殼加裝直徑６ＭＭ之鋼
    珠而成之改造子彈四發及９ＭＭ制式半自動手槍子彈乙發，甲○○旋將該具殺傷
    力之改造玩具槍及子彈寄藏，置放於其平日騎用之ＱＺＺ－九五八號輕型機車之
    置物箱內。迨至八十八年五月十七日下午五時許，為警持檢察官開具之搜索票至
    其臺北縣中和市○○街八十九巷二十五弄九號租住處搜索，先行扣獲與本案無涉
    之安非他命一包及玻璃球一個（另由檢察官處理中），嗣在其停放於樓下之機車
    置物箱內查獲該具殺傷力之改造玩具手槍乙支（附雷射瞄準器乙個）、由玩具金
    屬彈殼加裝直徑６ＭＭ之鋼珠而成之改造子彈四發（於送鑑定時已試二發）及９
    ＭＭ制式半自動手槍子彈乙發（送鑑定時已拆解）。
二、案經臺北市政府警察局中正第一分局報請臺灣板橋地方法院檢察署檢察官偵查起
    訴。
    理    由
一、右揭事實，迭據上訴人即被告甲○○於警訊及偵審中坦承不諱（見偵查卷第六頁
    反面、第七頁反面、第十三頁、第四十五頁反面、原審卷第三十三頁反面至第十
    四頁、本院卷第四十頁），核與証人即承辦警察周協助、吳政祐原審供證查獲情
    節屬實，且扣案之改造玩具手槍及子彈，經送內政部警政署刑事警察局以性能檢
    驗法、試射法及拆解法鑑定結果，認該扣案之改造手槍（槍枝管制編號0000
    000000號）係仿ＧＬＯＣＫ廠半自動手槍製造之金屬玩具手槍，更換已貫
    通土造金屬槍管而成之改造手槍，機械性能良好，可擊發適用子彈，具有殺傷力
    ；扣案之子彈五顆中四顆，係由玩具金屬彈殼加裝直徑６ＭＭ之鋼珠而成，經實
    際試射二顆，均可擊發；另壹顆子彈口徑９ＭＭ制式半自動手槍子彈，彈底標槍
    枝瞄準用，有該局八十八年五月二十四日刑鑑字第四七四六一號鑑驗通知書一紙
    附卷可稽。足徵被告所為不利於己之自白，與事實相符，堪採為被告犯罪之証據
    ，是被告所犯事證明確，其犯行洵堪認定。
二、核被告甲○○未經許可，受綽號「阿國」之不詳姓名成年男子之委託，寄藏扣案
    具殺傷力之改造手槍一支（含雷射瞄準器一個），所為係犯槍砲彈藥刀械管制條
    例第十一條第四項之未經許可寄藏槍枝罪；又其接受綽號「阿國」之不詳姓名成
    年男子之委託，未經許可寄藏具殺傷力之子彈五發，所為係犯同條例第十二條第
    四項之未經許可寄藏子彈罪。又扣案之槍支係由仿ＧＬＯＣＫ廠半自動手槍製造
    之玩具手槍，更換已貫通土造金屬槍管所改造而成，有內政部警政署刑事警察局
    八十八年五月二十四日刑鑑字第四七四六一號鑑驗通知書一份在卷可憑，應非屬
    模型槍所改造之槍支，公訴意旨認被告寄藏具殺傷力之改造之玩具手槍一支，係
    犯同條例第十條第四項之持有改造模型槍罪，尚有未洽，起訴法條應予變更。另
    又公訴意旨復認被告係「持有」具殺傷力之子彈五發，與本院所認定被告係「寄
    藏」具殺傷力之子彈犯行故屬有別，然寄藏為持有之高度行為，而二罪之適用法
    條均屬同條例第十二條第四項，故無庸為變更起訴法條，併此敘明。又其未經許
    可持有槍、彈行為，分別為寄藏槍、彈之高度行為所吸收，均不論罪。被告同時
    以一行為受寄藏具殺傷力之改造玩具手槍及子彈行為，係想像競合犯，應從較重
    之槍砲彈藥刀械管制條例第十一條第四項論處。又被告復辯謂當時係其帶同警察
    人員至樓下機車置物箱內起出該槍、彈，應係自首云云，惟查本件固係承辦警員
    以查緝毒品為由，向檢察官聲請搜索票至被告租住處搜索，且在被告租住處查獲
    第二級毒品安非他命乙包及玻璃球乙個，然警方辦案人員當時至被告租住處搜索
    ，除查緝毒品外，同時亦前往查緝槍、彈等情，業據証人即承辦警察周協助、於
    原審供證：「我們是申請搜索票到場要查槍支，八十八年五月十四日晚上十一時
    許，在台北縣中和市○○街八十九巷二十五弄九號現場，我們找了半天沒有找到
    槍支，於是我們要被告將槍支交出，由於人被告身上有機車鑰匙，所以我們要被
    告帶我們去機車上，當時我留在現場，沒有與被告去機車處起獲槍支，與被告去
    起獲的是証人吳政祐，槍支不是被告主動交出的。我們去的時候，現場有三、四
    部機車停在一樓，我們逐一去摸，看是否還是熱的，且將車牌輸入電腦查，都不
    是被告的車，後來被告回來，我們同仁帶被告去查機車，發現有一部剛停好的機
    。」等語（見原審卷第十九頁反面至第二十頁），証人吳政祐亦証稱：「當時被
    告是騎機車回到現場，被我們查獲的，我們研判的槍支應該在機車內，我們要求
    被告將機車找出來，我們於是在機車內查到槍、彈，被告是被我們逼問後才承認
    有槍支，當時也跟我們東拉西扯，說槍支被朋友拿走了，但是我們有看到被告騎
    機車回來，而樓下也有他的一輛機車，所以我們要被告帶我們去機車處查槍，被
    告是自己開機車行李箱的，我印象中被告沒有用鑰匙開，在機車行李箱內，有壹
    個小皮包，大約長二十、寬十五公分。皮包內有壹把，瞄準器、子彈都已經安裝
    在槍上。﹕。」等情（見原審卷第二十頁），足徵當時警方承辦人員已確知被告
    持有槍、彈，被告係在警方人員之逼問及要求下，始帶同警方人員至其樓下機車
    停車處，在機車置物箱內起出扣案之槍、彈甚明，被告前開所為尚與刑法自首之
    要件有間，難邀自首之寬典，併此敘明。
三、原審以被告所犯事証明確，援引槍砲彈藥刀械管制條例第十一條第四項、第十二
    條第四項，刑法第十一條前段、第四十二條第二項、第三十八條第一項第一款，
    罰金罰鍰提高標準條例第二條，現行法規所定貨幣單位折新臺幣條例第二條，審
    酌被告曾有違反麻醉藥品管理條例前科、素行不佳、犯罪動機、目的、寄藏期間
    約三日、手段、對社會治安造成不良影響、惟其犯罪後坦承犯行，態度良好等一
    切情狀，量處被告有期徒刑一年二月，併科罰金新台幣六萬元，並諭知罰金易服
    勞役之一日之折算標準，並說明槍砲彈藥刀械管制條例第十九條第一項雖規定：
    「犯同條例第十一條之罪，經判處有期徒刑者，應於刑之執行完畢或赦免後，令
    入勞動場所強制工作，其期間為三年。」，然該規定不問對行為人有無預防矯治
    其社會危險性之必要，一律宣付強制工作三年，限制其中不具社會危險性之受處
    分人之身體自由部分，其所採之措施與所欲達成預防矯治之目的及需要程度，不
    合憲法第二十三條所定之比例原則，仍應依個案情節，在符合比例原則之情形下
    ，適用上開強制工作之規定等情，業經司法院大法官於八十七年十二月十八日作
    成釋字第四七一號解釋。查被告本次犯行係受朋友之託，雖有殺傷力，惟被告並
    未持以犯案或為其他不法行為，不具有一定之社會危險性，認被告仍無宣付強制
    工作保安處分之必要，以符合憲法所定之比例原則，復認扣案具殺傷力之改造手
    槍一支（含瞄準器乙個）及由玩具金屬彈殼加裝直徑６ＭＭ之鋼珠而成之改造子
    彈二發，均係違禁物，應依刑法第三十八條第一項第一款規定沒收，另由玩具金
    屬彈殼加裝直徑６ＭＭ之鋼珠而成之改造子彈二發，業於鑑定時試射，及９ＭＭ
    制式半自動手槍子彈乙發，亦於鑑定時拆解，均已非子彈且不具殺傷力，故不為
    沒收之諭知，認事用法允無違誤，量刑妥適，被告上訴意旨認其係冤枉，徒陳詞
    指摘原判決失當，要無理由，應駁回其上訴。
四、據上論斷，應依刑事訴訟法第三百六十八條，判決如主文。
本案經檢察官蔡薰慧到庭執行職務。
中     華     民  國     八十九     年       三       月     十七    日
                              臺灣高等法院刑事第十六庭
                                  審判長法  官  許  增  男
                                        法  官  蔡  彩  貞
                                        法  官  黃  鴻  昌
右正本證明與原本無異。
如不服本判決應於收受送達後十日內向本院提出上訴書狀，其未敘述上訴之理由者並
得於提起上訴後十日內向本院補提理由書（均須按他造當事人之人數附繕本）。
                                        書記官  黃  千  鶴
中     華     民     國     八十九     年       三       月    二十一   日
附錄本案論罪科刑法條全文：
槍砲彈藥刀械管制條例第十一條：
未經許可，製造、販賣或運輸第四條第一款所稱其他可發射金屬或子彈具有殺傷力之
各式槍砲者，處五年以上有期徒刑、併科新臺幣一千萬元以下罰金。
未經許可，轉讓、出租或出借前項所列槍砲者，處三年以上十年以下有期徒刑，併科
新臺幣七百萬元以下罰金。
意圖供自己或他人犯罪之用，而犯前二項之罪者，處無期徒刑或七年以上有期徒刑，
併科新臺幣一千萬元以下罰金。
未經許可，持有、寄藏或意圖販賣而陳列第一項所列槍砲者，處一年以上七年以下有
期徒刑，併科新臺幣七百萬元以下罰金。
第一項至第三項之未遂犯罰之。
槍砲彈藥刀械管制條例第十二條：
未經許可，製造、販賣或運輸子彈者，處一年以上七年以下有期徒刑，併科新臺幣五
百萬元以下罰金。
未經許可，轉讓、出租或出借子彈者，處六月以上五年以下有期徒刑，併科新臺幣三
百萬元以下罰金。
意圖供自己或他人犯罪之用，而犯前二項之罪者，處三年以上十年以下有期徒刑，併
科新臺幣七百萬元以下罰金。
未經許可，持有、寄藏或意圖販賣而陳列子彈者，處五年以下有期徒刑，併科新臺幣
三百萬元以下罰金。
第一項至第三項之未遂犯罰之。


司法院資訊處製作；財團法人民間司法改革基金會備份。
